【裁判字號】    99,消債更,186
【裁判日期】    990810
【裁判案由】    更生事件
【裁判全文】
臺灣板橋地方法院民事裁定           99年度消債更字第186號
聲  請  人  甲○○
上列當事人聲請消費者債務清理事件，本院裁定如下：
    主  文
聲請人甲○○自中華民國九十九年八月十日下午四時起開始更生
程序。
命司法事務官進行更生程序。
    理  由
一、本件聲請意旨略以：
（一）聲請人因有不能清償債務之情事，目前債務總金額為新臺
      幣（下同）1,314,259 元，曾於99年4 月間請求最大債權
      金融機構渣打國際商業銀行（下稱渣打銀行）提供還款方
      案，然而，銀行所提供還款方案為「120 期、2%、月付金
      8,135 元」與聲請人名下一筆金融機構債權轉移所提還款
      方案為「慶豐銀行轉賣匯誠第二資產管理股份有限公司（
      下稱匯誠公司）、60期、0%、月付金10,234元」，總計前
      置協商需還款金額為18,369元，已超過聲請人能力所及範
      圍，故聲請人立即向所有債權人提出請求，希望可以將所
      有債權之月付金降「180 期、月付金8,000 元」之清償方
      案，然而渣打銀行與匯誠公司無法接受聲請人所提清償方
      案。
（二）聲請人於聲請前置協商時職業係保母，每月平均薪資為18
      ,000元，顯不足繳納渣打銀行及匯誠公司之協商金額，更
      不用說要去支付聲請人每月必要生活費用，所以聲請人多
      次向渣打銀行及匯誠公司提出協商之請求，無奈卻遭所有
      債權人無情的拒絕，爰請求裁定准予更生云云。
二、按債務人不能清償債務或有不能清償之虞者，得依本條例所
    定更生程序，清理其債務；債務人無擔保或無優先權之債務
    總額未逾1,200萬元者，於法院裁定開始清算程序或宣告破
    產前，得向法院聲請更生；債務人對於金融機構因消費借貸
    、自用住宅借款、信用卡或現金卡契約而負債務，在聲請更
    生或清算前，應提出債權人清冊，以書面向最大債權金融機
    構請求協商債務清償方案，並表明共同協商之意旨；債務人
    與金融機構協商成立者，不得聲請更生或清算。但因不可歸
    責於己之事由，致履行顯有重大困難者，不在此限；本條例
    施行前，債務人依金融主管機關協調成立之中華民國銀行公
    會會員，辦理消費金融案件無擔保債務協商機制與金融機構
    成立之協商，準用前項之規定；法院開始更生程序之裁定，
    應載明其年、月、日、時，並即時發生效力；法院裁定開始
    更生或清算程序後，得命司法事務官進行更生或清算程序，
    必要時得選任律師、會計師或其他適當之自然人或法人一人
    為監督人或管理人，消費者債務清理條例第3條、第42條第1
    項、第151條第1項、第5項、第6項、第45條第1項、第16條
    第1項分別定有明文。
三、經查：
（一）聲請人於提出本件更生之聲請前，曾向聲請人之最大債權
      金融機構渣打銀行表明協商之意思，經渣打銀行以聲請人
      協商意願低落為由通知協商不成立，此有聲請人所附渣打
      銀行前置協商不成立通知書在卷可參。聲請人據以聲請更
      生，本院自應綜合聲請人目前全部收支及財產狀況，評估
      是否已不能維持符合人性尊嚴之最基本生活條件，而有「
      不能清償或不能清償之虞」之情。
（二）聲請人主張之上開事實，業據提出財產及收入狀況說明書
      、債權人清冊、前置協商不成立通知書、財政部臺灣省北
      區國稅局財產歸屬資料清單、97及98年度綜合所得稅各類
      所得資料清單、戶籍謄本、財團法人金融聯合徵信中心
      當事人綜合信用報告、財團法人金融聯合徵信中心債權人
      清冊等件為證，堪信屬實。聲請人自陳現職為保母，平均
      每月薪資為18,000元，就聲請人本人之必要生活支出部分
      ，本院認應以內政部所公告之98年度臺灣省低收入戶最低
      生活費用每人每月為10,792元計算始為合理。則債務人每
      月平均收入18,000元，扣除每月基本生活費用10,792元，
      尚有餘額7,208元（18,000元－10,792元＝7,208元），如
      節撙開支勉強足以清償渣打銀行提議每月清償8,135元之
      協商條件方案，惟尚有匯誠公司之債權未進入前置協商程
      序，可見聲請人顯有不能清償債務之情事存在。
四、綜上所述，本件聲請人為一般消費者，並未從事營業活動。
    其有無法清償債務之虞情事，又所負無擔保或無優先權之債
    務，並未逾1,200 萬元，且未經法院裁定開始清算程序或宣
    告破產，復查無消費者債務清理條例第6 條第3 項、第8 條
    或第46條各款所定駁回更生聲請之事由存在，則聲請人聲請
    更生，應屬有據，自應准許。
五、依消費者債務清理條例第11條第1項、第45條第1項、第16條
    第1項，裁定如主文。至於聲請人於更生程序開始後，應另
    提出足以為債權人會議可決或經法院認為公允之更生方案以
    供採擇，俾免更生程序進行至依消債條例第61條規定應行清
    算之程度，附此敘明。
中    華    民    國    99    年    8     月    10    日
                  民事第二庭    法  官  張谷輔
上為正本係照原本作成
本件不得抗告
本裁定已於99年8月10日下午4時公告
中    華    民    國    99    年    8     月    10    日
                                書記官  郭群裕

司法院資訊處製作；財團法人民間司法改革基金會備份。
